【裁判字號】    99,訴,759
【裁判日期】    991201
【裁判案由】    違反毒品危害防制條例
【裁判全文】
臺灣雲林地方法院刑事判決               99年度訴字第709號
公  訴  人  臺灣雲林地方法院檢察署檢察官
被      告  丁儉明
上列被告因違反毒品危害防制條例案件，經檢察官提起公訴（99
年度撤緩毒偵字第53號、第61號、第62號），被告於準備程序就
被訴事實為有罪之陳述，經本院合議庭裁定由受命法官獨任行簡
式審判程序，判決如下：
    主    文
丁儉明施用第一級毒品共罪，均累犯，各處有期徒刑捌月。應
執行有期徒刑壹年肆月。
    犯罪事實
一、丁儉明前(一)因違反肅清煙毒條例及贓物案件，分別經本院判
    處有期徒刑16年6 月、6 月確定，嗣經減刑並合併定應執行
    刑為有期徒刑11年確定，於民國80年11月27日縮短刑期假釋
    出監。(二)於假釋期間違反肅清煙毒條例案件，經本院判處有
    期徒刑3 年6 月確定。(三)上開(一)假釋經撤銷，於83年3 月4
    日入監執行殘刑，並與上開(二)有期徒刑3 年6 月接續執行，
    於88年1 月11日縮短刑期假釋出監。(四)因施用毒品案件，經
    觀察、勒戒後，認有繼續施用毒品傾向，經法院裁定令入戒
    治處所施以強制戒治，90年4 月20日因停止強制戒治付保護
    管束出所，於90年10月22日期滿未經撤銷以執行完畢論，並
    由臺灣臺中地方法院檢察署檢察官以90年度戒毒偵字第552
    號為不起訴處分確定。(五)因施用毒品案件，經臺灣嘉義地方
    法院（下稱嘉義地院）裁定強制戒治（91年11月4 日入嘉義
    戒治所，92年5 月27日因停止強制戒治付保護管束出所，於
    92年11月3 日期滿未經撤銷以執行完畢論），並經嘉義地院
    判處有期徒刑8 月確定，復經裁定減刑為有期徒刑4 月確定
    。(六)因於假釋期間犯前揭(五)案件，前揭(三)假釋經撤銷，於91
    年1 月21日入監執行殘刑4 年10月11日，並接續執行上開(五)
    有期徒刑4 月，於96年7 月16日徒刑執行完畢（構成累犯）
    。詎丁儉明仍不知悔改，復基於施用第一級毒品海洛因（下
    稱海洛因）之犯意，分別於(一)98年3 月18日某時許，在雲林
    縣臺西鄉溪頂村農田旁（99年度訴字第709 號案件部分）。
    (二)99年2 月22日晚間某時許，在雲林縣口湖鄉某友人住處（
    99 年 度訴字第759 號案件部分）；(三)99年3 月21日某時許
    ，在其雲林縣臺西鄉溪頂村溪頂87之5 號住處（99年度訴字
    第75 9號案件部分），均以將海洛因摻入香菸內點燃後吸食
    其煙霧之方式，各施用海洛因1 次。嗣就(一)部分因丁儉明向
    施崑寶（另行偵辦）購買毒品，為警於98年3 月19日通知到
    案作證，並經其同意採尿送驗；就(二)、(三)部分，分別於99年
    2 月23日、3 月23日，經臺灣雲林地方法院檢察署（下稱雲
    林地檢署）觀護人採尿送驗，均呈現嗎啡陽性反應，而悉上
    情。
二、案經臺灣雲林地方法院檢察署檢察官自動檢舉、雲林縣警察
    局虎尾分局報告臺灣雲林地方法院檢察署檢察官偵查起訴。
   理    由
一、被告丁儉明所犯係死刑、無期徒刑、最輕本刑為3 年以上有
    期徒刑以外之罪，其於準備程序就前揭被訴事實為有罪之陳
    述，經受命法官告知簡式審判程序之旨，並聽取其與公訴人
    之意見後，本院合議庭認無不得或不宜改依簡式審判程序進
    行之情事，依刑事訴訟法第273 條之1 第1 項、第284 條之
    1 規定，裁定由受命法官獨任進行簡式審判程序。
二、上揭犯罪事實，業據被告於偵查中、本院審理時均坦承不諱
    ，而其分別(一)於98年3 月19日為警通知到案，並經其同意採
    集尿液；(二)於99年2 月23日經雲林地檢署觀護人通知採尿送
    驗；(三)於99年3 月23日通知採尿送驗，經送往臺灣檢驗科技
    股份有限公司（下稱臺灣檢驗公司）以氣相層析質譜儀GC/M
    S 檢驗結果，均確呈毒品嗎啡陽性反應，此有臺灣檢驗公司
    98年3 月24日、99年2 月25日、99年3 月25日濫用藥物檢驗
    報告、雲林縣警察局虎尾分局查獲毒品嫌犯尿液送驗真實姓
    名對照表各1 份及雲林地檢署受保護管束人（被告）尿液檢
    體監管紀錄表、受保護管束人採尿具結書各2 紙在卷可憑（
    見雲警虎偵字第0981000397號卷；99年度毒偵第343 號卷第
    2 至4 頁；99年度毒偵第493 號卷第2 至4 頁），足認被告
    前開自白與事證相符，應堪採信。又按毒品危害防制條例於
    92年7 月9 日修正公布，自93年1 月9 日施行，其中第20條
    將施用毒品之刑事處遇程序，區分為「初犯」及「5 年內再
    犯」、「5 年後再犯」。而依修正後之規定，僅限於「初犯
    」及「5 年後再犯」2 種情形，始應先經觀察、勒戒或強制
    戒治程序。倘被告於5 年內已再犯，經依法追訴處罰，縱其
    第3 次（或第3 次以上）再度施用毒品之時間，在初犯經觀
    察、勒戒或強制戒治執行完畢釋放5 年以後，已不合於「5
    年後再犯」之規定，且因已於「5 年內再犯」，顯見其再犯
    率甚高，原實施觀察、勒戒或強制戒治，已無法收其實效，
    即應依該條例第10條處罰，有最高法院95年度第7 次刑事庭
    會議決議可資參照。經查，被告有如犯罪事實欄所載施用毒
    品案件，經觀察、勒戒及強制戒治等紀錄，且被告有於第1
    次強制戒治執行完畢（即90年10月22日）後，5 年內再次施
    用毒品之情形，是本案被告再度施用毒品之時間，雖在其第
    1 次強制戒治執行完畢釋放5 年之後，惟其既於5 年內再犯
    ，並經送觀察勒戒、強制戒治後起訴，自與單純「5 年後再
    犯」之情形有別，而不合於「5 年後再犯」之規定，且因已
    於「5 年內再犯」，顯見其再犯率甚高，原實施觀察、勒戒
    及強制戒治，已無法收其實效，應逕予論罪科刑。本案事證
    明確，被告犯行堪以認定，應依法論科。
三、查海洛因係毒品危害防制條例第2 條第2 項第1 款規定之第
    一級毒品。核被告所為，均係犯毒品危害防制條例第10條第
    1 項之施用第一級毒品罪。被告因施用第一級毒品而持有第
    一級毒品之低度行為，應為其施用之高度行為所吸收，均不
    另論罪。被告所犯上開3 罪，犯意各別，行為互殊，應予分
    論併罰。再被告有如犯罪事實欄所載徒刑執行完畢之前科紀
    錄，有卷附臺灣高等法院被告前案紀錄表可按，其於受徒刑
    之執行完畢後，5 年以內故意再犯本案有期徒刑以上之罪，
    為累犯，均應依刑法第47條第1 項規定加重其刑。爰審酌被
    告前有贓物、違反肅清煙毒條例、施用毒品等前科，此有前
    揭被告前案紀錄表在卷可參，素行非佳，且無視毒品對於自
    身健康之戕害及國家對杜絕毒品犯罪之禁令，不思悔改，徹
    底袪除施用毒品之惡習，殊不可取，然考量被告施用毒品之
    犯行，本質上乃屬戕害自己身心健康之行為，尚未有嚴重破
    壞社會秩序或侵害他人權益之情形，且犯後坦承犯行，態度
    良好，暨被告自陳目前從事資源回收工作，每日約有新臺幣
    1 百多元之收入，但收入不穩定，國小肄業，未婚獨居，有
    高血壓及肝病等一切情狀，量處如主文所示之刑。至公訴人
    雖對被告求處定應執行刑為有期徒刑1 年5 月，惟經本院審
    酌上情，認稍嫌過重，併予敘明。
依刑事訴訟法第273 條之1 第1 項、第299 條第1 項前段，毒品
危害防制條例第10條第1 項，刑法第11條前段、第47條第1 項、
第51條第5 款，判決如主文。
本案經檢察官莊珂惠到庭執行職務。
中    華    民    國    99    年    12    月    1     日
                        刑事第三庭    法  官  陳雅琪
以上正本證明與原本無異。
如不服本判決應於收受判決後10日內向本院提出上訴書狀，並應
敘述具體理由；其未敘述上訴理由者，應於上訴期間屆滿後20日
內向本院補提理由書（均須按他造當事人之人數附繕本）。「切
勿逕送上級法院」。
                                      書記官  顏錦清
中    華    民    國    99    年    12    月    1     日
附錄法條：毒品危害防制條例第10條
施用第一級毒品者，處 6 月以上 5 年以下有期徒刑。
施用第二級毒品者，處 3 年以下有期徒刑。
臺灣雲林地方法院刑事判決               99年度訴字第709號
                                       99年度訴字第759號
公  訴  人  臺灣雲林地方法院檢察署檢察官
被      告  丁儉明  男  50歲（民國○○年○月○○日生）
                    身分證統一編號：Ｚ000000000號
                    住雲林縣臺西鄉溪頂村溪頂87號
                    居雲林縣臺西鄉溪頂村溪頂87之5號
上列被告因違反毒品危害防制條例案件，經檢察官提起公訴（99
年度撤緩毒偵字第53號、第61號、第62號），被告於準備程序就
被訴事實為有罪之陳述，經本院合議庭裁定由受命法官獨任行簡
式審判程序，判決如下：
    主    文
丁儉明施用第一級毒品共罪，均累犯，各處有期徒刑捌月。應
執行有期徒刑壹年肆月。
    犯罪事實
一、丁儉明前(一)因違反肅清煙毒條例及贓物案件，分別經本院判
    處有期徒刑16年6 月、6 月確定，嗣經減刑並合併定應執行
    刑為有期徒刑11年確定，於民國80年11月27日縮短刑期假釋
    出監。(二)於假釋期間違反肅清煙毒條例案件，經本院判處有
    期徒刑3 年6 月確定。(三)上開(一)假釋經撤銷，於83年3 月4
    日入監執行殘刑，並與上開(二)有期徒刑3 年6 月接續執行，
    於88年1 月11日縮短刑期假釋出監。(四)因施用毒品案件，經
    觀察、勒戒後，認有繼續施用毒品傾向，經法院裁定令入戒
    治處所施以強制戒治，90年4 月20日因停止強制戒治付保護
    管束出所，於90年10月22日期滿未經撤銷以執行完畢論，並
    由臺灣臺中地方法院檢察署檢察官以90年度戒毒偵字第552
    號為不起訴處分確定。(五)因施用毒品案件，經臺灣嘉義地方
    法院（下稱嘉義地院）裁定強制戒治（91年11月4 日入嘉義
    戒治所，92年5 月27日因停止強制戒治付保護管束出所，於
    92年11月3 日期滿未經撤銷以執行完畢論），並經嘉義地院
    判處有期徒刑8 月確定，復經裁定減刑為有期徒刑4 月確定
    。(六)因於假釋期間犯前揭(五)案件，前揭(三)假釋經撤銷，於91
    年1 月21日入監執行殘刑4 年10月11日，並接續執行上開(五)
    有期徒刑4 月，於96年7 月16日徒刑執行完畢（構成累犯）
    。詎丁儉明仍不知悔改，復基於施用第一級毒品海洛因（下
    稱海洛因）之犯意，分別於(一)98年3 月18日某時許，在雲林
    縣臺西鄉溪頂村農田旁（99年度訴字第709 號案件部分）。
    (二)99年2 月22日晚間某時許，在雲林縣口湖鄉某友人住處（
    99 年 度訴字第759 號案件部分）；(三)99年3 月21日某時許
    ，在其雲林縣臺西鄉溪頂村溪頂87之5 號住處（99年度訴字
    第75 9號案件部分），均以將海洛因摻入香菸內點燃後吸食
    其煙霧之方式，各施用海洛因1 次。嗣就(一)部分因丁儉明向
    施崑寶（另行偵辦）購買毒品，為警於98年3 月19日通知到
    案作證，並經其同意採尿送驗；就(二)、(三)部分，分別於99年
    2 月23日、3 月23日，經臺灣雲林地方法院檢察署（下稱雲
    林地檢署）觀護人採尿送驗，均呈現嗎啡陽性反應，而悉上
    情。
二、案經臺灣雲林地方法院檢察署檢察官自動檢舉、雲林縣警察
    局虎尾分局報告臺灣雲林地方法院檢察署檢察官偵查起訴。
   理    由
一、被告丁儉明所犯係死刑、無期徒刑、最輕本刑為3 年以上有
    期徒刑以外之罪，其於準備程序就前揭被訴事實為有罪之陳
    述，經受命法官告知簡式審判程序之旨，並聽取其與公訴人
    之意見後，本院合議庭認無不得或不宜改依簡式審判程序進
    行之情事，依刑事訴訟法第273 條之1 第1 項、第284 條之
    1 規定，裁定由受命法官獨任進行簡式審判程序。
二、上揭犯罪事實，業據被告於偵查中、本院審理時均坦承不諱
    ，而其分別(一)於98年3 月19日為警通知到案，並經其同意採
    集尿液；(二)於99年2 月23日經雲林地檢署觀護人通知採尿送
    驗；(三)於99年3 月23日通知採尿送驗，經送往臺灣檢驗科技
    股份有限公司（下稱臺灣檢驗公司）以氣相層析質譜儀GC/M
    S 檢驗結果，均確呈毒品嗎啡陽性反應，此有臺灣檢驗公司
    98年3 月24日、99年2 月25日、99年3 月25日濫用藥物檢驗
    報告、雲林縣警察局虎尾分局查獲毒品嫌犯尿液送驗真實姓
    名對照表各1 份及雲林地檢署受保護管束人（被告）尿液檢
    體監管紀錄表、受保護管束人採尿具結書各2 紙在卷可憑（
    見雲警虎偵字第0981000397號卷；99年度毒偵第343 號卷第
    2 至4 頁；99年度毒偵第493 號卷第2 至4 頁），足認被告
    前開自白與事證相符，應堪採信。又按毒品危害防制條例於
    92年7 月9 日修正公布，自93年1 月9 日施行，其中第20條
    將施用毒品之刑事處遇程序，區分為「初犯」及「5 年內再
    犯」、「5 年後再犯」。而依修正後之規定，僅限於「初犯
    」及「5 年後再犯」2 種情形，始應先經觀察、勒戒或強制
    戒治程序。倘被告於5 年內已再犯，經依法追訴處罰，縱其
    第3 次（或第3 次以上）再度施用毒品之時間，在初犯經觀
    察、勒戒或強制戒治執行完畢釋放5 年以後，已不合於「5
    年後再犯」之規定，且因已於「5 年內再犯」，顯見其再犯
    率甚高，原實施觀察、勒戒或強制戒治，已無法收其實效，
    即應依該條例第10條處罰，有最高法院95年度第7 次刑事庭
    會議決議可資參照。經查，被告有如犯罪事實欄所載施用毒
    品案件，經觀察、勒戒及強制戒治等紀錄，且被告有於第1
    次強制戒治執行完畢（即90年10月22日）後，5 年內再次施
    用毒品之情形，是本案被告再度施用毒品之時間，雖在其第
    1 次強制戒治執行完畢釋放5 年之後，惟其既於5 年內再犯
    ，並經送觀察勒戒、強制戒治後起訴，自與單純「5 年後再
    犯」之情形有別，而不合於「5 年後再犯」之規定，且因已
    於「5 年內再犯」，顯見其再犯率甚高，原實施觀察、勒戒
    及強制戒治，已無法收其實效，應逕予論罪科刑。本案事證
    明確，被告犯行堪以認定，應依法論科。
三、查海洛因係毒品危害防制條例第2 條第2 項第1 款規定之第
    一級毒品。核被告所為，均係犯毒品危害防制條例第10條第
    1 項之施用第一級毒品罪。被告因施用第一級毒品而持有第
    一級毒品之低度行為，應為其施用之高度行為所吸收，均不
    另論罪。被告所犯上開3 罪，犯意各別，行為互殊，應予分
    論併罰。再被告有如犯罪事實欄所載徒刑執行完畢之前科紀
    錄，有卷附臺灣高等法院被告前案紀錄表可按，其於受徒刑
    之執行完畢後，5 年以內故意再犯本案有期徒刑以上之罪，
    為累犯，均應依刑法第47條第1 項規定加重其刑。爰審酌被
    告前有贓物、違反肅清煙毒條例、施用毒品等前科，此有前
    揭被告前案紀錄表在卷可參，素行非佳，且無視毒品對於自
    身健康之戕害及國家對杜絕毒品犯罪之禁令，不思悔改，徹
    底袪除施用毒品之惡習，殊不可取，然考量被告施用毒品之
    犯行，本質上乃屬戕害自己身心健康之行為，尚未有嚴重破
    壞社會秩序或侵害他人權益之情形，且犯後坦承犯行，態度
    良好，暨被告自陳目前從事資源回收工作，每日約有新臺幣
    1 百多元之收入，但收入不穩定，國小肄業，未婚獨居，有
    高血壓及肝病等一切情狀，量處如主文所示之刑。至公訴人
    雖對被告求處定應執行刑為有期徒刑1 年5 月，惟經本院審
    酌上情，認稍嫌過重，併予敘明。
依刑事訴訟法第273 條之1 第1 項、第299 條第1 項前段，毒品
危害防制條例第10條第1 項，刑法第11條前段、第47條第1 項、
第51條第5 款，判決如主文。
本案經檢察官莊珂惠到庭執行職務。
中    華    民    國    99    年    12    月    1     日
                        刑事第三庭    法  官  陳雅琪
以上正本證明與原本無異。
如不服本判決應於收受判決後10日內向本院提出上訴書狀，並應
敘述具體理由；其未敘述上訴理由者，應於上訴期間屆滿後20日
內向本院補提理由書（均須按他造當事人之人數附繕本）。「切
勿逕送上級法院」。
                                      書記官  顏錦清
中    華    民    國    99    年    12    月    1     日
附錄法條：毒品危害防制條例第10條
施用第一級毒品者，處 6 月以上 5 年以下有期徒刑。
施用第二級毒品者，處 3 年以下有期徒刑。

司法院資訊處製作；財團法人民間司法改革基金會備份。
